【裁判字號】    97,易,121
【裁判日期】    970131
【裁判案由】    竊盜
【裁判全文】
臺灣彰化地方法院刑事判決               97年度易字第121號
公  訴  人  臺灣彰化地方法院檢察署檢察官
被      告  丙○○
上列被告因竊盜案件，經檢察官提起公訴（96年度偵字第3803號
），本院判決如下：
    主  文
丙○○竊盜，未遂，累犯，處有期徒刑壹年肆月，減為有期徒刑
捌月。
    犯罪事實
一、丙○○曾於民國93年間，因搶奪、竊盜案件，經本院以93年
    度訴字第144 號刑事判決分別判處有期徒刑8 月、1 年，應
    執行有期徒刑1 年6 月確定；又因施用毒品案件，經本院以
    93年度易字第357 號刑事判決判處有期徒刑4 月確定，上開
    3 罪，經聲請法院裁定應執行刑為有期徒刑1 年9 月確定後
    ，並送監執行，於95年9 月13日因縮短刑期假釋並付保護管
    束，業於95年9 月30日因保護管束期滿，視為執行完畢。詎
    其仍不知悔改，於96年4 月17日下午3 時許，騎乘腳踏車途
    經甲○○所有位於彰化縣員林鎮○○里○○段第151 地號之
    無人居住之倉庫，適見該處倉庫大門並未上鎖，竟基於意圖
    為自己不法所有之犯意，先向不知情之江金虎（經檢察官為
    不起訴處分）佯稱，欲載運其父所有之廢鐵物品，請江金虎
    協助找從事資源回收之人等語，嗣不知情之江金虎再委請不
    知情之鄭裕原、黃文明、盧志偉、林青芬等4 人（均經檢察
    官另為不起訴處分）協助搬運廢棄物後，於96年4 月17日晚
    上10時45分，由丙○○與江金虎共同騎乘車牌號碼EYY —61
    7 號機車、由鄭裕原及黃文明負責駕駛車牌號碼2G—262 號
    附加吊桿之自用大貨車、另盧志偉與林青芬則共同騎乘車牌
    號碼TCD —136 號機車，陸續抵達前開無人居住且無人所在
    之倉庫處（無故侵入他人建築物部分，未據提出告訴），由
    丙○○先推開該倉庫未上鎖之大門後，並指揮不知情之鄭裕
    原、黃文明將前揭附加吊桿之自用大貨車倒車進入該倉庫內
    ，正著手搜尋財物竊取甲○○所有之鐵具等財物之際，適為
    甲○○、乙○○發現並報警到場，丙○○見狀隨即逃逸而未
    得手，嗣經警方循線查獲上情。
二、案經甲○○訴由彰化縣警察局員林分局報請臺灣彰化地方法
    院檢察署檢察官偵查起訴。
    理  由
一、程序部分：
  (一)按被告以外之人於審判外之言詞或書面陳述，除法律有規定
    者外，不得為證據；被告以外之人於偵訊中向檢察官所為之
    陳述，除顯有不可信之情況者外，得為證據，刑事訴訟法第
    159 條第1 項、第159 條之1 第2 項分別定有明文。而所謂
    不可信情況之認定，法院應審酌被告以外之人於陳述時之外
    在環境及情況，例如：陳述時之心理狀況、有無受到外力干
    擾等，以為判斷之依據，故係決定陳述有無證據能力，而非
    決定陳述內容之證明力。是被告以外之人前於偵查中已具結
    而為證述，除反對該項供述得具有證據能力之一方，已釋明
    「顯有不可信之情況」之理由外，皆得為證據。經查，證人
    盧志偉、林青芬、黃文明、鄭裕原、江金虎、乙○○、甲○○在檢察官偵查時，均係以證人之身份，經檢察官各告以具
    結之義務及偽證之處罰，經渠等具結，而於負擔偽證罪之處
    罰心理下所為，係經以具結擔保其等證述之真實性。又司法
    實務運作上，咸認偵查中檢察官向被告以外之人所取得之陳
    述，原則上均能遵守法律規定，不致違法取供，其可信性極
    高，因而明定除顯有不可信之情況者外，得為證據。亦即，
    被告以外之人於偵查中依法應具結者已具結，向檢察官所為
    之陳述，原則上具有證據能力，於例外「顯有不可信之情況
    」，始不具證據能力。證人盧志偉、林青芬、黃文明、鄭裕
    原、江金虎、乙○○、甲○○分別於檢察官訊問時之證述（
    參見偵查卷宗第6 頁至第10頁、第30頁至第31頁、第37頁至
    第39頁、第62頁至第64頁），並無證據顯示係遭受強暴、脅
    迫、詐欺、利誘等外力干擾情形，或在影響其心理狀況致妨
    礙其自由陳述等顯不可信之情況下所為。渠等於偵訊時之陳
    述既無顯不可信之情況，依上開說明，自均有證據能力。
  (二)按被告以外之人於審判外之陳述，雖不符前4 條之規定，而
    經當事人於審判程序同意作為證據，法院審酌該言詞陳述或
    書面陳述作成時之情況，認為適當者，亦得為證據。當事人
    、代理人或辯護人於法院調查證據時，知有第159 條第1 項
    不得為證據之情形，而未於言詞辯論終結前聲明異議者，視
    為有前項之同意，刑事訴訟法第159 條之5 定有明文。立法
    意旨在於傳聞證據未經當事人之反對詰問予以核實，原則上
    先予排除，惟若當事人已放棄詰問或未聲明異議，基於證據
    資料愈豐富，愈有助於真實發現之理念，且強化言詞辯論主
    義，法院自可承認該傳聞證據例外擁有證據能力。經查，證
    人盧志偉、林青芬、黃文明、鄭裕原、江金虎、乙○○、甲○○分別於警詢中之陳述（參見警卷第1 頁至第2頁 ；第5
    頁至第16頁），雖均係被告以外之人於審判外之陳述，性質
    上屬傳聞證據，惟經檢察官、被告均同意作為證據，又本院
    審酌該言詞陳述作成時之情況，並查無其他不法之情狀，足
    認為得為本案之證據，依刑事訴訟法第159 條之5 之規定，
    有證據能力。
二、訊據被告對其於上揭時、地，利用不知情之證人江金虎、黃
    文明、鄭裕原、盧志偉、林青芬著手行竊未遂之事實，坦承
    不諱（參見本院97年1 月23日審判筆錄），核與被害人即證
    人甲○○、乙○○分別於警詢中陳述及偵訊中具結證述失竊
    情節；證人江金虎、黃文明、鄭裕原、盧志偉、林青芬分別
    於警詢、偵訊具結證述內容大致相符（參見警卷第1 頁至第
    2 頁；第5 頁至第16頁；偵查卷宗第6 頁至第10頁、第30頁
    至第31頁、第37頁至第39頁、第62頁至第64頁），且有現場
    查獲照片12張、車籍查詢資本資料3 紙（參見警卷第27頁至
    第35頁）附卷可佐，核屬相符，足認被告上開自白，確與事
    實相符，本案事證明確，被告犯行堪以認定。
三、核被告所為，係犯刑法第320 條第1 項、第3 項之竊盜未遂
    罪。被告利用不知情之證人江金虎、黃文明、鄭裕原、盧志
    偉、林青芬竊盜，係間接正犯。另按刑法上竊盜罪既遂未遂
    區分之標準，係採權力支配說，即行為人將竊盜之客體，移
    入一己實力支配之下者為既遂，若著手於竊盜，而尚未脫離
    他人之持有，或未移入一己實力支配之下者，則為未遂。又
    究係預備竊盜或竊盜未遂，則專以行為人是否已著手於竊盜
    行為之實施為斷，如未著手於竊盜行為之實施，依現行刑法
    並不處罰預備竊盜（最高法院84年度臺上字第2256號判決要
    旨參照）。被告僅利用前揭不知情之證人江金虎、黃文明、
    鄭裕原、盧志偉、林青芬著手搜尋他人財物，尚未得手之際
    即為警查獲等情，已如前述，揆諸前揭說明，此部分之行為
    僅屬著手於竊盜行為之實施，尚未將竊盜之客體移入一己實
    力支配之下，應屬竊盜未遂。其已著手於竊盜犯行實施，惟
    因尚未竊得財物即為證人甲○○、乙○○發現而遭警查獲，
    為未遂犯，爰依刑法第25條第2 項之規定減輕其刑。又被告
    曾於93年間，因搶奪、竊盜案件，經本院以93年度訴字第14
    4 號刑事判決分別判處有期徒刑8 月、1 年，應執行有期徒
    刑1 年6 月確定；又因施用毒品案件，經本院以93年度易字
    第357 號刑事判決判處有期徒刑4 月確定，上開3 罪，經聲
    請法院裁定應執行刑為有期徒刑1 年9 月確定後，並送監執
    行，於95年9 月13日因縮短刑期假釋並付保護管束，業於95
    年9 月30日因保護管束期滿，視為執行完畢等情，此有臺灣
    高等法院被告前案紀錄表、臺灣彰化地方法院檢察署刑案資
    料查註紀錄表各1 份存卷可考，其於5 年內故意再犯本案有
    期徒刑以上之罪，應依刑法第47條第1 項之規定，論以累犯
    ，並加重其刑，且依法先加後減之。至公訴人雖就被告上揭
    犯行，具體求刑有期徒刑1 年6 月等語，惟審酌被告雖犯後
    坦承犯行，且尚未竊取財物得手，然其正值壯年，貪慾圖利
    ，不思以合法正當途徑賺取所得，且曾有竊盜、搶奪、施用
    毒品之前科，已如前述，復犯本案，顯見其素行不佳，且利
    用不知情之證人江金虎、黃文明、鄭裕原、盧志偉、林青芬
    行竊，足以使證人江金虎、黃文明、鄭裕原、盧志偉、林青
    芬身陷刑事訴追之危險，如非證人甲○○、乙○○發覺恐遭
    受嚴重損失等一切情狀，量處如主文所示之宣告刑，以資懲
    儆。又被告上揭犯罪時間，係在96年4 月24日以前，悉符合
    中華民國96年罪犯減刑條例第3 條、第2 條第1 項第3 款之
    規定，應予減輕其宣告刑2 分之1 。
據上論斷，應依刑事訴訟法第299 條第1 項前段，刑法第25條第
2 項、第320 條第3 項、第1 項、第47條第1 項，刑法施行法第
1 條之1 第1 項、第2 項前段，中華民國96年罪犯減刑條例第2
條第1 項第3 款、第7 條，判決如主文。
本案經檢察官吳芙如到庭執行職務。
中    華    民    國    97    年    1     月    31    日
                  刑事第八庭      法  官  唐中興
以上正本證明與原本無異。
如不服本判決，應於判決送達後10日內，向本院提出上訴書狀，
上訴書狀應「敘述具體上訴理由」，並按他造當事人之人數附繕
本。「切勿逕送上級法院」。
告訴人或被害人對於判決如有不服具備理由請求檢察官上訴者，
其上訴期間之計算係以檢察官收受判決正本之日期為準。
中    華    民    國    97    年    1     月    31    日
                                  書記官  吳政
附錄本案論罪科刑法條全文：
中華民國刑法第320條
（普通竊盜罪、竊佔罪）
意圖為自己或第三人不法之所有，而竊取他人之動產者，為竊盜
罪，處 5 年以下有期徒刑、拘役或 5 百元以下罰金。
意圖為自己或第三人不法之利益，而竊佔他人之不動產者，依前
項之規定處斷。
前二項之未遂犯罰之。


司法院資訊處製作；財團法人民間司法改革基金會備份。
